臺灣高等法院臺中分院民事判決　九十四年度訴易字第四號
　　　原　　　告　　臺灣電力股份有限公司台中區營業處
　　　法定代理人　　甲○○
　　　訴訟代理人　　乙○○
　　　　　　　　　　己○○
　　　　　　　　　　戊○○
　　　複　代理人　　丙○○
　　　被　　　告　　丁○○
右當事人間因請求侵權行為損害賠償事件，本院九十四年三月十六日言詞辯論終結，
判決如左︰
      主　文
被告應給付原告新臺幣柒拾肆萬捌仟肆佰零肆元，及自九十三年十二月二日起，至清
償日止，按年息百分之五計算之利息。
訴訟費用由被告負擔。
    事實及理由
壹、程序方面：
一、按民事訴訟法第一百八十三條固規定：「訴訟中有犯罪嫌疑牽涉其裁判者，法院
    得在刑事訴訟終結前以裁定停止訴訟程序」。惟該條條文所謂「訴訟中有犯罪嫌
    疑牽涉其裁判」，係指在民事訴訟繫屬中，當事人或第三人涉有犯罪嫌疑，足以
    影響民事訴訟之裁判，非俟刑事訴訟解決，民事法院即無從或難於判斷者而言，
    例如當事人或第三人於民事訴訟繫屬中涉有偽造文書、證人偽證、鑑定人為不實
    之鑑定等罪嫌，始足當之，最高法院七十七年台抗字第二一八號著有判例。
二、查被告因本件違反電業法經台灣台中地方法院判處有期徒刑陸月，如易科罰金以
    參佰元折算壹日，嗣經被告提起上訴亦遭本院駁回在案（九十三年度上訴字第一
    八三六號），此經本院調閱並影印前開刑事偵、審卷宗，核閱無誤。雖被告就該
    違反電業法案件，繼續上訴最高法院中，惟查，揆諸首開說明，被告涉犯刑事違
    反電業法案件，核與民事訴訟法第一百八十三條所謂：「訴訟中有犯罪嫌疑牽涉
    其裁判者」迥異，是被告聲請停止本件訴訟，於法不合，自難准許，合先明。
貳、訴訟要旨：
一、原告主張：緣被告丁○○在台中縣大雅鄉○○街一三一號經營「銓銘牧場」從事
    養鵝事業，因用電量頗大，竟為節省電費開支，而基於意圖為自己不法所有之犯
    意，將該牧場用電所使用之臺灣電力股份有限公司（以下簡稱為臺灣電力公司）
    電號：00－0000－00－0號（以下簡稱為系爭Ａ電表）及00－000
    0－00－0號（以下簡稱為系爭Ｂ電表）等二個電表，於九十二年四月間，改
    動表外之線路，刻意不接用裝置在上開牧場大門處之Ｂ電表之現場用電線路，且
    將Ｂ電表未裝計量元件之一九○伏特動力專用線，與裝設在該牧場大門南側電桿
    上Ａ電表之接地線，均引接至牧場大門南側鐵皮屋內其所設置之特種變壓器內，
    以兩表併用，再於特種變壓器之後設置一具變相器，將電流轉換供三相式之器具
    使用，致電表計量失效不準，而接續竊電。並在兩表併用進入特種變壓器之前設
    一組電磁遙控開關，於遇有臺灣電力公司派員稽查時，只須按下開關，即可將由
    Ｂ電錶引接出之一九○伏特動力專用線切斷，使稽查人員無法查覺有竊電之情形
    ，以達其改動表外線路而竊電之目的。嗣因臺灣電力公司人員沈振錄先後於同年
    五月三十日、同年九月四日至該址檢查，發現丁○○有前開竊電行為，而於同年
    九月四日檢查後通知警方會同在上址扣得其所有供竊電使用之電磁遙控開關一組
    、特種變壓器及變相器各一具。嗣被告因違反電業法經台灣台中地方法院判處有
    期徒刑陸月，如易科罰金以參佰元折算壹日，雖經被告提起上訴亦遭本院駁回在
    案（九十三年度上訴字第一八三六號）。足證被告確有不法之竊電行為，致使原
    告擁有所有權之電能（電氣）受有損害，自應依侵權行為之規定，對原告負損害
    賠償責任。又查有關竊電電費之損害計算，電業法第七十三條有特別規定，原告
    是依上開電業法規定，參酌公司營業規則、營業規則施行細則及電價表等規定，
    計算出被告應賠償新台幣（下同）七十四萬八千四百零四元，顯屬有據。至於被
    告抗辯原告必須舉證證明被告實際竊得之電能數量，或以電表更換前、後之電量
    計算電費，並無差異，足證並未竊電云云，均不足採。為此求為判決：被告應給
    付原告新台幣柒拾肆萬捌仟肆佰零肆元，及自起訴狀繕本送達翌日起，至清償日
    止，按年息百分之五計算之利息。
二、被告則以：伊雖有改裝系爭Ａ、Ｂ電表，然係為穩定電壓，並非竊電。又按損害
    賠償，除法律另有規定或契約另有訂定外，應以填補債權人所受損害及所失利益
    為限，民法第二百一十六條定有明文。又民事訴訟法第二百七十七條前段亦規定
    ：「當事人主張有利於己之事實者，就其事實有舉證之責任」。查原告起訴既主
    張被告需負如起訴聲明所示之損害賠償金額，則必須舉證被告確實竊得原告多少
    數量之電？【註：被告仍否認有偷竊原告電力之行為】，然於本件並未見原告舉
    證證明被告如有竊電、到底竊得原告多少數量之電力，足見原告主張尚非可採。
　　又依吾人一般經驗法則觀之，竊電行為人之目的，無非係欲節省大量之電費。然
　　觀本件被告於92年４月間改動電表線路，另原告再於同年月７日更換表前線路
　　，則於92年４月日收費前，被告所經營上揭牧場之電費為萬餘元、１０萬餘元
　　及８萬餘元不等，雖於同年６月日曾降至５萬餘元【註：此期間因食品庫存出
　　清，冷凍庫未使用之故】，然於８月份電費又回升為萬餘元，足見電費並未因
　　被告更動線路而有所減少；更何況原告更改電表後即92年月日，電費仍維持
　　在６萬元與萬元間不等，足見被告並未竊電甚明等語，資為抗辯。為此求為判
　　決駁回原告之訴。
參、得心證之理由：
一、本件原告主張：被告於前開時、地，更動系爭Ａ、Ｂ電表表外之線路，並將Ｂ電
    表中未裝計量元件之一九○伏特動力專用線，與裝設在該牧場大門南側電桿上Ａ
    電表之接地線，均引接至牧場大門南側鐵皮屋內其所設置之特種變壓器內，以兩
    表併用，再於特種變壓器之後設置一具變相器，將電流轉換供三相式之器具使用
    ，致電表計量失效不準，而接續竊電。並在兩表併用進入特種變壓器之前設一組
    電磁遙控開關，於遇有臺灣電力公司派員稽查時，只須按下開關，即可將由Ｂ電
    錶引接出之一九○伏特動力專用線切斷，使稽查人員無法查覺有竊電之情形，以
    達其改動表外線路而竊電之目的等情。業經證人即台灣電力公司稽查員沈振錄於
    一審刑案中證述綦詳，並有扣案供竊電使用之電磁遙控開關一組、特種變壓器及
    變相器各一具在偵查可按，此經本院調閱上開刑事偵、審卷宗，審閱無誤，復有
    被告竊電現場圖及竊電流程圖及相關照片在卷可佐（見本審卷第十二至二二頁）
    。被告固不諱言於其牧場使用臺灣電力公司之Ａ、Ｂ電表，並有於九十二年四月
    間在電表外自行引接Ａ電表之地線及Ｂ電表未裝計量元件之一九○伏特動力專用
    線至其自行購置之特種變壓器，再經變相器，而兩表併用，且裝設電磁遙控開關
    一組乙節；惟矢口否認有竊電行為，並辯稱：其從電源總開關接電，乃欲穩定電
    壓，以降低壓縮機馬達之故障率，此屬一般正常之使用行為，既無自電表以外接
    電使用，即無違法可言各云云。惟查，證人沈振錄於刑案一審法院九十三年九月
    八日證稱：1.「（問：為何被告要如此大費周章設置這些器具？）答：如果他是
    用動力專用線，經過特種變壓器，再經過變相器，會使得他的電錶不轉不再計費
    。如果他正常用電，可以直接使用三相式電錶使用，不需要再有這些的裝置，而
    且我們公司並沒有一九○Ｖ的供電方式。」；2.「（問：偵查卷第十五頁照片所
    指為何？）答：火線當時現場都沒有在使用，當時我們在量的時候，兩條火線都
    沒有任何負載，被告利用他的地線，根據照片顯示，當時壹條火線是○‧一安培
    ，壹條是○安培。」；3.「（問：偵查卷第十六頁下圖照片所指為何？）答：單
    相兩條火線，並沒有電流，理論上這條地線應該是趨近於○，但是上面的數值是
    六三‧七安培，代表的意思是單相三線式電錶負載趨近於○，會有這個數值是因
    為兩錶併在起來用，會產生迴路過來，所以這邊才會有數值，這代表不正常的接
    線。」；4.「（問：偵查卷第十六頁上圖照片所指為何？）答：這是我們當時量
    到的，六四‧二安培，不平衡電流，正常使用，不會有這種情況。」；5.「（問
    ：偵查卷第十九頁量的一九三是何意？）答：這是指動力專用線，我們台電公司
    沒有這種設施，會顯示一九三是因為一九○Ｖ動力專用線，會在一九○Ｖ上下。
    」；「（問：偵查卷第二十頁所指何意？）答：二十頁上圖中間那條線是動力專
    用線，比另外兩條粗，一般正常情形下，三條是一樣粗，下圖是三相，應該是零
    ，代表已經被切掉了。」，復有上開相關物證為憑，足證被告改動系爭Ａ、Ｂ電
    表表外之線路，以不正常接電方式，使電表之計量失效不準，而達竊電目的，至
    為明確。是被告所辯，均不足採。又被告雖辯稱：伊在九十二年四月間更動系爭
    Ａ、Ｂ電表之前，其電費八萬至十一萬不等，更動電表後，除六月十三日電費為
    五萬元（查期間冷凍庫未使用），其餘月分電費在六至十一萬元不等，兩相比較
    結果，電費並未因線更動而有所減少，足證伊並未竊電云云，並提出電費單為憑
    。惟查被告是否竊電，與其每月電表用電量，係屬二事；且據被告所提電費單，
    其每月電費並不固定，即電表用電量亦不固定，自難憑被告電表用電量反推其未
    竊電至明。是被告上開辯解，亦不足採。
二、被告不法竊電行為，既經認定，對於原告因而所受之損害，自應負賠償責任。茲
    所應審酌者，為原告所得請求被告賠償之金額，爰分述如左：
  (一)按電業法第七十三條明定：「電業對於用戶或非用戶竊電電費之追償，得依其所
    裝置之用電設備，分別性質及其瓦特數或馬力數，按電業之供電時間及電價，計
    算三個月以上一年以下之電費」。而該法授權由中央主管機關訂定之「處理竊電
    規則」第六條則就追償竊電之電費，規定其計算之方式。按供電契約雖屬私法契
    約，但上開規定係經立法並授權電業主管機關制定之對竊電者追償電費之法規，
    屬於法定的損害賠償責任之性質。故竊電行為一經查獲，電業即得依上開法規所
    授與之權利，酌定三個月以上一年以下之一定期間，並依上開規定方式計算，而
    向竊電者追償電費（臺灣高等法院暨所屬法院八十七年法律座談會民事類提案第
    25條）。查竊電者追償電費之法規，既屬於法定的損害賠償責任之性質，則被告
    抗辯原告必須舉證證明被告竊得確實電量云云，顯有誤會。
  (二)次查，系爭Ｂ電表部分，自八十七年三月二十四日起過戶予被告，有台灣電力公
    司登記單在卷可考（見本審卷第五二頁），至系爭Ａ電表部分，被告於七、八年
    前自案外人賴森根處接管等情，亦經被告當庭自認無誤在卷（見本審卷第五六頁
    ），則系爭Ａ、Ｂ電表供電迄今亦有七、八年之久無誤。是原告依電業法第七十
    三條「處理竊電規則」第六條，追償竊電之電費，自屬有據。又依台灣電力公司
    電字第七０九六─一五五號訂定之營業規則施行細則第一百三十九條、一百四十
    條第二項分別規定：「追償電費推算每日用電時數，依營業十二小時計算」；「
    依其燈具容量計算追償電度」。又依電價表各類用電流動電費每度平均單價表（
    見附民卷第二九頁）營業流動電費每度二點八八元。再依「處理竊電規則」第六
    條第二項規定：「電業訂有臨時電價者，各款追償電費概按臨時價計算之」；及
    電價表第十四章臨時電價第五項第一款規定：「臨時用電電價按相關用電電價一
    點六倍計收」。茲追償電費計算表如下：（小數點以下，四拾五入）
　　９２年５月３０日現場器具：特種變壓器容量３０ＫＶＡ
    追償電費計算
    ２．８８元＊１．６倍＊（３０ＫＷ＊１２小時＊３６５天）
    ＝４．６０８元＊（１３１，４００度）
    ＝６０５４９１元
    營業稅６０５４９１元＊５％＝３０２７５元
    合計：６０５４９１元＋３０２７５元＝６３５７６６元
　　９２年９月０４日現場器具：特種變壓器容量２０ＫＶＡ
    追償電費計算
    追償期間：９２年０５月３１日起至９２年０９月０４日止計９７天
    ２．８８元＊１．６倍＊（２０ＫＷ＊１２小時＊９７天）
    ＝４．６０８元＊（２３２８０度）
    ＝１０７２７４元
    營業稅１０７２７４元＊５％＝５３６４元
    合計：１０７２７４元＋５３６４元＝１１２６３８元
　　總計：６３５７６６元＋１１２６３８＝７４８４０４元
    即原告訴請追償電費七十四萬八千四百零四元，洵屬有據。
肆、綜上所述，原告基於侵權行為之損害賠償請求權，請求被告賠償原告七十四萬八
    千四百零四元，及自起訴狀繕本送達之翌日起即九十三年十二月二日起，至清償
    日止，依法定利率計算之遲延利息部分，洵屬正當，應予准許。被告所辯，均不
    足取。
伍、本件事證已臻明確，兩造其餘攻擊或防禦方法及所提證據，均與本院心證之形成
    及判決結果，不生影響，爰不一一再加以論述，併此明．
陸、結論：本件原告之訴，為有理由，依民事訴訟法第七十八條，判決如主文。
中　　　華　　　民　　　國　　九十四　　年　　　三　　　月　　 三十　　 日
~B1民事第六庭審判長法　官　吳火川
~B2　　　　　　　　法　官　饒鴻鵬
~B3　　　　　　　　法　官　陳繼先
右為正本係照原本作成。
不得上訴。
~B                書記官　林育德
中　　　華　　　民　　　國　　九十四　　年　　　三　　　月　　三十一　　日
　　　　　　　　　　　　　　　　　　　　　　　　　　　　　　　　　　　　Ｙ
